【裁判字號】    99,刑智上易,11
【裁判日期】    990510
【裁判案由】    違反著作權法
【裁判全文】
智慧財產法院刑事判決
                                  99年度刑智上易字第11號
上  訴  人  甲○○
即  被  告
上列上訴人因違反著作權法案件，不服臺灣臺北地方法院98年度
易字第512號，中華民國98年12月30日第一審判決（起訴案號：
臺灣臺北地方法院檢察署97年度偵字第2861、3355號），提起上
訴，本院判決如下：
    主  文
原判決撤銷。
甲○○幫助明知係侵害著作財產權之光碟而散布，處有期徒刑陸
月，如易科罰金，以新臺幣壹仟元折算壹日。緩刑貳年。緩刑期
間付保護管束，並應向檢察官指定之公益團體、地方自治團體或
社區提供肆拾小時之義務勞務及於本案判決確定後陸個月內，向
公庫支付新臺幣壹拾伍萬元。扣案盜版影音光碟「罪案終結者第
2季」柒片及「慾望師奶第1季及第2季」壹拾玖片均沒收。
    事  實
一、甲○○明知依一般社會生活之通常經驗，本可預見提供其於
    金融機構開立之帳戶予他人使用，可能幫助不詳犯罪集團作
    為犯罪之用，竟基於幫助他人販賣盜版光碟而侵害他人著作
    財產權之不確定故意，於95年底某日在不詳地點，將其所有
    臺北富邦銀行員林分行帳號000-000-000000號帳戶及臺灣土
    地銀行員林分行帳號000-000000000000號帳戶之提款卡等資
    料，提供予不詳之犯罪集團成員使用，以此方式幫助該集團
    成員從事販賣盜版光碟之犯行。嗣犯罪集團成員取得上開帳
    戶後，明知「慾望師奶第1 季及第2 季」、「罪案終結者第
    2 季」等視聽著作，分別係美商迪士尼企業股份有限公司（
    下稱美商迪士尼公司）及美商華納兄弟娛樂公司取得著作財
    產權，受我國著作權法保護之視聽著作，未經前揭公司之同
    意或授權，不得擅自散布該等著作，且明知其於不詳時地取
    得之「慾望師奶第1 季及第2 季」、「罪案終結者第2 季」
    之光碟，均係違法重製之盜版光碟。竟基於散布違法重製之
    盜版光碟之犯意，自96年6 月起迄8 月底止，在大陸地區不
    詳地點利用電腦連結網路，在YAHOO ！奇摩拍賣網站上，分
    別以帳號「orange_tree_520 」、「orz3000 」，刊登以每
    套「罪案終結者第2 季」光碟（7 片）含郵寄運費新臺幣（
    下同）600 元，及「慾望師奶第1 季及第2 季」光碟（共19
    片，另含非告訴光碟1 片為贈品，計20片）含郵寄及運費90
    0 元之價格，販賣上開「罪案終結者第2 季」及「慾望師奶
    第1 季及第2 季」之盜版光碟訊息，供不特定人下標購買，
    待交易完成後，再寄電子郵件與買家聯絡，俟買家將價金匯
    入甲○○之上開帳戶內（以「orange_tree_520 」帳號刊登
    者係匯款至甲○○所提供之臺北富邦銀行帳戶內，以「orz3
    000 」帳號刊登者則係匯款至甲○○所提供之臺灣土地銀行
    帳戶內），再由不詳之人以郵寄之方式，將上開盜版光碟寄
    至買家指定之處所，而以此方式侵害前揭著作權人等之著作
    財產權。嗣分別於96年6 月14日及同年8 月28日經財團法人
    電影及錄影著作保護基金會專員張家智上網連結至YAHOO ！
    奇摩拍賣網站瀏覽時發覺，即分別下標以600 元及900 元之
    價格購得上開「罪案終結者第2 季」及「慾望師奶第1 季及
    第2 季」光碟各乙套，並以ATM 轉帳匯款方式，將貨款匯入
    甲○○所有之上開銀行帳戶內，不詳犯罪集團成員再以郵寄
    方式，將上開盜版光碟寄至張家智指定之處所，張家智於取
    得上開盜版光碟後，旋即報警處理，並提供所購得盜版光碟
    「罪案終結者第2 季」光碟（7 片）、「慾望師奶第1 季及
    第2 季」光碟（共19片，另含非告訴光碟1 片為贈品，計20
    片）供警扣案，始經警循線查獲。
二、案經臺北縣政府警察局移送及臺灣桃園地方法院檢察署呈請
    臺灣高等法院檢察署令轉臺灣臺北地方法院檢察署檢察官偵
    查起訴。
    理  由
壹、程序部分：
一、按被告以外之人於審判外之言詞或書面陳述，除法律有規定
    者外，不得作為證據；又被告以外之人於審判外之陳述，雖
    不符合同法第159條之1至第159條之4之規定，但經當事人於
    審判程序同意作為證據，法院審酌該言詞陳述或書面陳述作
    成時之情況，認為適當者，亦得為證據。當事人、代理人或
    辯護人於法院調查證據時，知有第159條第1項不得為證據之
    情形，而未於言詞辯論終結前聲明異議者，視為有前項之同
    意，刑事訴訟法第159條第1項及第159條之5分別定有明文。
    經查，本判決下列所引用被告以外之人於審判外之陳述（包
    含書面陳述），固屬傳聞證據，但檢察官及被告於本院準備
    程序及審判期日中，均表示無意見，且當事人均未於言詞辯
    論終結前聲明異議，本院審酌該等證據作成之情況，認為適
    於為本件認定事實之依據，依刑事訴訟法第159條之5第2項
    規定，應具有證據能力，合先敘明。
二、本件認定事實所引用之卷內文書證據及物證之證據能力部分
    ，並無證據證明係公務員違背法定程序所取得，檢察官及被
    告於原審或本院均未主張排除前開物證之證據能力，且迄於
    原審或本院言詞辯論終結前均未表示異議，本院經審酌前開
    物證並非公務員違背法定程序所取得，亦無刑事訴訟法第15
    9條之4顯有不可信之情況，故上揭物證均有證據能力。
貳、實體部分：
一、上開犯罪事實，業據被告甲○○於本院準備程序及審理時坦
    承不諱（見本院卷第130、152頁），並經告訴代理人張家智
    於警詢時指訴綦詳（參見臺北地方法院檢察署97年度偵字第
    2861號偵查卷宗第10至12頁、臺灣桃園地方法院檢察署96年
    度偵字第28761號偵查卷宗第11至13頁），復有財團法人電
    影及錄影著作保護基金會於96年9月20日針對「慾望師奶第1
    季及第2季」所製作之鑑識報告及「慾望師奶第1季及第2季
    」之權利證明各乙份（參見臺灣桃園地方法院檢察署96年度
    偵字第28761號偵查卷宗第16至17頁、第32至35頁）、張家
    智匯款900元至被告所有之上開臺灣土地銀行帳戶之自動櫃
    員機交易明細表乙紙（參見臺灣桃園地方法院檢察署96年度
    偵字第28761號偵查卷宗第19頁）、雅虎奇摩拍賣網站帳號
    「orz3000」拍賣網頁列印資料乙份（參見臺灣桃園地方法
    院檢察署96年度偵字第28761號偵查卷宗第22至31頁）、臺
    灣土地銀行員林分行000-000000000000號帳戶開戶人基本資
    料及往來明細資料乙份（參見臺灣桃園地方法院檢察署96年
    度偵字第28761號偵查卷宗第61至63頁、第83至146頁、本院
    卷第61至第89頁）、雅虎奇摩拍賣網站帳號「orange-tree-
    520」拍賣網頁列印資料乙份（參見臺灣臺北地方法院檢察
    署97年度偵字第2861號偵查卷宗第29至47頁）、臺北富邦銀
    行員林分行000-000-000000號帳戶開戶資料與往來明細（參
    見臺灣臺北地方法院檢察署97年度偵字第2861號偵查卷宗第
    17至28頁、第80至114 頁及本院卷第90至122 頁）、財團法
    人電影及錄影著作保護基金會於96年7 月17日針對「罪案終
    結者第2 季」所製作之鑑識報告及「罪案終結者第2 季」之
    權利證明各乙份（參見臺灣臺北地方法院檢察署96年度偵字
    第2861號偵查卷宗第50至52頁）及雅虎奇摩拍賣帳號「orz3
    000」與「orange-tree-520 」拍賣資料乙份（參見告訴代
    理人97年4 月22日陳報狀）附卷可佐，是以被告甲○○之自
    白經核與事實相符，自得採為認定事實之基礎，本件事證明
    確，被告甲○○之犯行，洵堪認定。
二、核被告甲○○所為，係犯刑法第30條第1項前段、著作權法
    第91條之1第3項之幫助明知為侵害著作財產權之光碟重製物
    而散布罪。被告係幫助他人犯罪，為幫助犯，應依刑法第30
    條第2項規定，按正犯之刑減輕之。原審據以論科，固非無
    見。惟查：(一)原判決認被告交付臺北富邦銀行員林分行000-
    000-000000號帳戶之存摺、金融卡及密碼，及臺灣土地銀行
    員林分行000-000000000000號帳戶之金融卡及密碼予不詳犯
    罪集團成員之行為時間不同，顯係基於不同犯意而為，應予
    分論併罰等語，惟不詳姓名之犯罪集團成員雖在YAHOO！奇
    摩拍賣網站上，分別以帳號「orange_tree_520」、「orz30
    00」刊登販賣盜版光碟之訊息，且匯款帳戶亦有所不同，然
    上開各節僅得認定本件可能係由犯罪集團中之不同成員負責
    接受買家之訂單及寄送盜版光碟，尚難據以證明被告自始即
    係基於個別之犯意，而先後於不同時間將上開二銀行帳戶分
    別交給不同犯罪集團成員使用，是原判決予以分論併罰，即
    有未洽。(二)著作權法第91條之1第3項之罪，乃同條第2項之
    罪的加重規定，其罪刑均屬獨立，此與借刑立法之例（如刑
    法第320條第2項、第339條第2項），雖亦有獨立之罪名，但
    其條文本身並無刑罰之規定，是於裁判時，仍須併引其罰出
    刑由之法條依據者，尚屬有別（最高法院97年度台上字第15
    09號判決意旨參照），是以本件被告僅成立著作權法第91條
    之1第3項之罪，無再論以同條第2項之罪之餘地，原判決於
    論罪科刑欄認其成立著作權法第91條之1第3項、第2項之罪
    ，復於據上論結欄併為記載，亦有未洽。被告上訴意旨否認
    犯罪，雖無理由，惟原判決既有上開可議之處，自應由本院
    予以撤銷改判。爰審酌被告提供帳戶予他人作為不法使用，
    非但造成國家機關偵查犯罪之困難，使違反著作權法犯罪之
    正犯行為人逍遙法外，亦使為販賣盜版光碟犯罪之人得以順
    利隱匿自己之身分而避免遭查獲，類此行為已嚴重損及社會
    治安，所造成之危害甚鉅，迭為社會大眾及輿論所嚴厲批評
    ，自應予以相當之非難，然本件被告之犯行僅止於幫助而非
    正犯，其可非難性與正犯尚屬有間，復參酌被告並無犯罪紀
    錄，有臺灣高等法院被告前案紀錄表在卷可參（見本院卷第
    143頁），素行尚可等一切情狀，量處如主文所示之刑，並
    諭知易科罰金之折算標準，以示懲戒。末查，被告前未曾受
    有期徒刑以上刑之宣告，亦有臺灣高等法院被告前案紀錄表
    一紙在卷可按，本院因認被告經此偵審程序，復經科刑教訓
    ，當已知所警惕而無再犯之虞，因認所宣告之刑以暫不執行
    為適當，爰併諭知緩刑二年，以啟自新。然為促使其日後得
    以知曉勿任意提供帳戶予他人使用，並尊重他人智慧財產權
    之觀念，爰併依刑法第74條第2項第4款規定，諭知應於本案
    判決確定後支付15萬元予公庫，復依刑法第74條第2項第5款
    之規定，命其向檢察官指定之公益團體、地方自治團體或社
    區提供40小時之義務勞務，另併依刑法第93條第1項第2款之
    規定，諭知於緩刑期間付保護管束。
三、扣案盜版影音光碟26片（含「罪案終結者第2 季」光碟7 片
    ，及「慾望師奶第1 季及第2 季」光碟共19片），均係被告
    所幫助之正犯所有供上開違反著作權法犯罪所用之物，均應
    依著作權法第98條之規定宣告沒收之。至另為贈品之非告訴
    光碟1 片，無法證明係侵害何人著作財產權之盜版光碟，爰
    不另為沒收之諭知，併此敘明。
據上論斷，應依刑事訴訟法第369條第1項前段，著作權法第91條
之1第3項、第98條、刑法第11條、第30條第2項、第41條第1項前
段、第74條第1項第1款、第2項第4款、第5款、第93條第1項第2
款，判決如主文。
本案經檢察官鍾鳳玲到庭執行職務。
中    華    民    國    99    年     5    月   10     日
                    智慧財產法院第一庭
                          審判長法  官  李得灶
                                法  官  汪漢卿
                                法  官  林欣蓉
以上正本證明與原本無異。
本件不得上訴。
中    華    民    國    99    年     5    月   10     日
                                書記官  周其祥
附錄本案論罪科刑法條全文：
著作權法第91條之1：
擅自以移轉所有權之方法散布著作原件或其重製物而侵害他人之
著作財產權者，處3年以下有期徒刑、拘役，或科或併科新臺幣
50萬元以下罰金。
明知係侵害著作財產權之重製物而散布或意圖散布而公開陳列或
持有者，處3年以下有期徒刑，得併科新臺幣7萬元以上75萬元以
下罰金。
犯前項之罪，其重製物為光碟者，處6月以上3年以下有期徒刑，
得併科新臺幣20萬元以上200萬元以下罰金。但違反第87條第4款
規定輸入之光碟，不在此限。
犯前二項之罪，經供出其物品來源，因而破獲者，得減輕其刑。


司法院資訊處製作；財團法人民間司法改革基金會備份。
